最高法院刑事判決　　　　　　　　　　　　　　　九十一年度台上字第四三四七號
　　上　訴　人　甲○○
右上訴人因違反毒品危害防制條例案件，不服台灣高等法院中華民國九十一年五月十
四日第二審更審判決（九十一年度上更(一)字第二三一號，起訴案號：台灣桃園地方法
院檢察署八十九年度偵字第二六八七號），提起上訴，本院判決如左：
    主  文
上訴駁回。
    理  由
按刑事訴訟法第三百七十七條規定：上訴於第三審法院，非以判決違背法令為理由不
得為之，是提起第三審上訴，應以原判決違背法令為理由，係屬法定要件，如果上訴
理由狀並未依據卷內訴訟資料具體指摘原判決不適用何種法則或如何適用不當，或所
指摘原判決違法情事，顯與法律規定得為第三審上訴理由之違法情形不相適合時，均
應認其上訴為違背法律上之程式，予以駁回。本件原判決關於上訴人甲○○部分，撤
銷第一審之不當判決，改判論處上訴人共同運輸第二級毒品未遂，處有期徒刑七年，
已詳敘其所憑之證據及認定之理由，從形式上觀察，原判決並無違背經驗法則、論理
法則、理由矛盾或調查職責未盡之違背法令情形。上訴人之上訴意旨略稱：(一)上訴人
之警訊筆錄並未全程錄音、錄影，顯違刑事訴訟法第一百條第一項（應係第一百條之
一第一項）之規定，欠缺證據能力，原判決竟採作判決之基礎，自屬違背法令。(二)上
訴人於偵查中及原審審理時，均未供承運輸第二級毒品，本件安非他命係徐蘭香與代
號「阿福」者接洽，與原始警訊筆錄此部分之記載不符，實際上，上訴人祇是載送徐
蘭香外出宵夜。(三)原判決提及之「阿福」、「小邱」，僅為空泛名詞，原判決未確定
是否有「阿福」、「小邱」之存在，即有理由不備之違法。(四)原判決認定上訴人與徐
蘭香為同居關係，事實上兩人早已不同居，原判決以上訴人與徐蘭香有同居關係而認
定為共同正犯，亦有違誤。(五)、警方於桃園縣中壢市○○街八十四號一樓查獲安非他
命一大包淨重九六五公克，其中大有文章，因上訴人並不知該包安非他命藏在一樓，
該包安非他命與上訴人無關等語。惟按訊問被告應全程連續錄音，必要時並應全程錄
影，刑事訴訟法第一百條之一第一項前段定有明文，此項規定於司法警察官或司法警
察詢問犯罪嫌疑人時準用之，同法第一百條之二亦有規定，立法意旨乃因司法警察官
或司法警察之訊問筆錄，在訴訟程序中，時有被告辯解其警訊筆錄之記載非出於自由
意志之陳述，警訊過程之合法性屢遭質疑，為確保自白之任意性及建立警訊筆錄之公
信力，刑事訴訟法於八十六年十二月十九日修正時，乃增列上開規定，因此未具備法
定方式之警訊筆錄，不得逕採為論處被告罪刑之依據，法院因被告之警訊筆錄未經全
程錄音或錄影而質疑警訊過程之合法性，若仍採取警訊筆錄作為論罪之證據，難謂適
當，然除去被告在警訊之自白，綜合卷內其他證據資料，仍應為同一事實之認定者，
原判決此項瑕疵，並不影響於判決結果，自不得據為適法之第三審上訴理由；原判決
於理由欄說明上訴人於警訊時自白之筆錄，確未依法錄音或錄影，其自白是否出於警
察以不正方法取得，並非全然無疑；惟於理由欄又謂上訴人於警訊之自白與其嗣於偵
查中、第一審審理及原審調查時供述相符，而採取上訴人自白部分之警訊筆錄作為認
定上訴人犯罪之證據，固稍有不妥，然除去上訴人在警訊之自白，綜合卷內證據資料
及原判決其他理由之說明，仍可認定上訴人與業經原審判處罪刑確定之徐蘭香共同運
輸本件第二級毒品安非他命未遂，原判決此項瑕疵，於判決結果顯不生影響，上訴意
旨(一)據為第三審上訴理由，難謂適法。同案被告徐蘭香於偵查中供稱：在車上扣到的
安非他命是八十九年二月十八日晚上「阿福」在我家交給我，叫我們送到中壢市○○
○路黃金海岸ＫＴＶ送給「小邱」，說「小邱」會在大門口等，我們在計程車（指上
訴人駕駛之計程車）上被警查獲；上訴人於偵查中供稱：「如徐蘭香所述」，復於檢
察官訊問：「何人叫你把計程車裡查扣之安非他命送給小秋（小邱）？」，供稱：「
是黃文杰，我知道不可代為運送毒品」；雖其上引供稱託運人係黃文杰，與徐蘭香供
稱之綽號「阿福」者，尚未能證明係同一人，然就受託運輸毒品安非他命之重要事實
之陳述，則與徐蘭香上引供述甚符，即上訴人於第一審審理時亦供稱：「是阿福叫我
們拿安非他命給小邱的，阿福說要包我的計程車，一個月新台幣三萬元」；原判決此
部分之說明與上引卷內資料相符，又原判決並未載稱：上訴人於原審已就本件犯罪事
實供承不諱，且說明上訴人於原審否認本件犯罪所辯準備開車載徐蘭香外出時，被警
察查獲，不知道徐蘭香帶毒品等語，係推卸刑責之詞，不足採取，已詳敘指駁之理
由，原判決此部分之論敘，與卷內資料並無不符，洵無違誤，原判決於理由欄復說明
上訴人於偵查中、第一審審理時供承其與徐蘭香二人受「阿福」之託，共同運輸系爭
毒品擬交付「小邱」，經核與事實相符，縱「阿福」、「小邱」之真實年籍姓名尚待
明瞭，仍無解於上訴人犯罪之成立；按運輸毒品罪，以明知為毒品並有運輸之行為即
足構成，至託運人及受貨人之真實姓名為何，並非構成犯罪之要素，原判決未能確定
「阿福」及「小邱」之真實姓名，自不能指有判決不備理由之違誤；上訴意旨(二)、(三)
係就原審採證認事之適法職權行使及原判決已於理由欄內詳予說明之事項，再為事實
上之爭辯，殊非適法之第三審上訴理由。上訴人於原審供稱：「我與徐蘭香二人係同
居之男女朋友關係」（原審卷第六十二頁）；原判決於事實欄載稱上訴人與徐蘭香係
同居男女朋友關係，與上引卷內資料相符，又原判決係綜合卷內證據資料，依推理作
用而認定上訴人與徐蘭香就本件犯罪事實，有犯意聯絡及行為分擔，為共同正犯，並
非僅憑其二人係同居之男女朋友關係即推定為共同正犯，且上訴人與徐蘭香於案發時
是否仍然同居，究與原判決主旨無關，上訴意旨(四)自非適法之第三審上訴理由。本件
警方查獲上訴人運輸之第二級毒品安非他命後，旋循線於上訴人與徐蘭香租住之桃園
縣中壢市○○街八十四號一樓查獲安非他命一大包（驗餘淨重九六五公克），原判決
因而認定係本件查獲之毒品並依法諭知沒收，已於理由欄說明所憑之證據及認定之理
由，與卷內證據資料相符；上訴意旨(四)(五)並非依據卷內資料具體指摘原判決此部分究
係如何違背法令，徒謂其並不知該包安非他命藏在一樓等語，亦非適法之第三審上訴
理由。應認上訴人之上訴為違背法律上之程式，予以駁回。
據上論結，應依刑事訴訟法第三百九十五條前段，判決如主文。
中      華      民      國    九十一    年      八      月      二      日
                              最高法院刑事第一庭
                                  審判長法官  施  文  仁
                                        法官  林  永  茂
                                        法官  蕭  仰  歸
                                        法官  張  清  埤
                                        法官  呂  永  福
      右正本證明與原本無異
                                              書  記  官
中      華      民      國    九十一    年      八      月      七      日
